最高法院刑事判決　　　　　　　　　　　　　　　九十三年度台上字第六九六六號
　　上　訴　人　台灣高等法院台南分院檢察署檢察官
　　被　　　告　甲○○
右上訴人因被告偽證案件，不服台灣高等法院台南分院中華民國九十一年二月六日第
二審判決（九十一年度上訴字第五九號，起訴案號：台灣台南地方法院檢察署八十九
年度偵字第一一七一三號），提起上訴，本院判決如左：
    主  文
上訴駁回。
    理  由
按刑事訴訟法第三百七十七條規定，上訴於第三審法院，非以判決違背法令為理由，
不得為之。是提起第三審上訴，應以原判決違背法令為理由，係屬法定要件。如果上
訴理由狀並未依據卷內訴訟資料，具體指摘原判決不適用何種法則或如何適用不當，
或所指摘原判決違法情事，顯與法律規定得為第三審上訴理由之違法情形，不相適合
時，均應認其上訴為違背法律上之程式，予以駁回。本件檢察官上訴意旨略稱：(一)、
本件告發人王影芬堅決否認其早已知悉其夫劉招智與倪美桂間有姦情；而劉招智於台
灣台南地方法院民國八十八年度易字第一九六號，即倪美桂妨害家庭一案審理中亦供
稱：王影芬對上情並不知情；證人蔡清河律師證稱：「（八十七年七月二十八日）開
完庭後，我與劉招智走在前方，王影芬及她女兒走在後方，我有一直注意後方動態，
因甲○○一直跟在後方，走到院檢之間的走廊時，甲○○有塞一份東西給王影芬，王
影芬過來向我說甲○○有拿這份東西給她，我跟王女說不要理他，我們一直走到大門
口等劉招智開車來接她後，我才走」，「我不記得王女有否打開來看書信，但我可以
確定，王女與甲○○沒有談話」；又苟王影芬早已知悉劉招智與倪美桂間有姦情，豈
有經過長時間而不為質問之理；且苟王影芬於八十六年間，即已知悉劉招智與倪美桂
通姦之事，又何以會在被告甲○○控告劉招智誣告案件中，於八十七年七月二十八日
出庭作證；另苟王影芬明知劉招智與倪美桂間有姦情，被告又何須交付劉招智寫給倪
美桂之情書與王影芬；王影芬於八十七年七月二十八日，經被告交付劉招智所書寫之
情書後，始知悉劉招智與倪美桂間之姦情，隨即於同年八月二十六日對倪美桂等提出
妨害家庭告訴，而苟王影芬於八十六年間，即已知悉劉招智與倪美桂通姦一事，何以
未於八十六年間即提出告訴；被告與倪美桂係朋友關係，被告所為不實之證言，其與
案情有重要關係，被告所為核與偽證罪之構成要件相符。綜上各情，堪認王影芬於前
揭時地確未與被告交談，王影芬顯無告知被告其早已知悉劉招智與倪美桂間有姦情之
事。且縱認被告有與王影芬交談，亦僅係被告告知王影芬劉招智與倪美桂間有姦情一
事。原審未說明被告所為何以不構成偽證罪，且其為被告無罪之諭知，所為論斷說明
亦與經驗法則有違等語。
惟查原判決以公訴意旨略稱：被告先於八十七年九月二十四日，在台灣台南地方法院
檢察署八十七年度偵字第一００四八號，即檢察官偵查倪美桂妨害家庭案件時為證人
，於關於王影芬之告訴期間是否已逾六個月，而得否提起妨害家庭告訴於案情有重要
關係之事項，供前具結，證稱：「王女（王影芬）有說劉招智與倪美桂之婚外情，她
去年就知道了，在去年劉招智告我恐嚇及傷害」等語，而為虛偽陳述。嗣被告又基於
上開同一犯意，於八十八年三月五日，在台灣台南地方法院八十八年度易字第一九六
號，即該院審理倪美桂妨害家庭案件為證人時，供前具結，證稱：「我告訴王影芬，
你先生與倪美桂有姦情，你還替他們作證，王影芬說你們告傷害、恐嚇的事及婚外情
的事她都知道」等語，而為虛偽陳述，因認被告涉犯刑法第一百六十八條偽證罪嫌。
按犯罪事實，應依證據認定之，無證據不得推定犯罪事實，刑事訴訟法第一百五十四
條（指九十二年二月六日修正前之第一百五十四條）定有明文。又認定犯罪事實所憑
之證據，雖不以直接證據為限，間接證據亦包括在內，然無論直接或間接證據，其為
訴訟上之證明，須於通常一般之人均不致於有所懷疑，而得確信其為真實之程度者，
始得據之為有罪之認定，倘其證明尚未達到此一程度，而有合理性懷疑之存在時，即
無從為有罪之認定。經查被告始終否認有何偽證情事。被告於八十七年九月二十四日
，在台灣台南地方法院檢察署八十七年度偵字第一００四八號，即檢察官偵查倪美桂
妨害家庭案件，於具結後證稱：「王女（王影芬）有說劉招智與倪美桂之婚外情，她
去年就知道了，在去年劉招智告我恐嚇及傷害」等語；於八十八年三月五日，在台灣
台南地方法院審理八十八年度易字第一九六號，即倪美桂妨害家庭案件中，於具結後
證稱：「王影芬出庭作證，劉招智跟蔡律師走前面，我告訴王影芬，你先生與倪美桂
有姦情，你還替他們作證，王影芬說你們告傷害、恐嚇的事及婚外情的事她都知道…
…當時我和王影芬講話時，劉招智有進法庭要阻止，與柳鶴翔相撞，劉招智與柳鶴翔
吵架時，律師有勸架，此時我問律師是否有情書在卷內」等語。而參酌證人嘉益
律師證稱：「當天第二法庭訊畢從自訴代理人席走下來，看到甲○○與王影芬在談話
，柳鶴翔在我後方，一起走出去時，當時王影芬跟甲○○尚在法庭內，因有段距離未
聽講什麼，劉招智要進來跟柳鶴翔相撞發生衝突，我就走出去，甲○○就來找我問卷
內是否有情書……」；證人蔡清河律師證稱：「我與劉招智先出去，王影芬還在法庭
內，劉招智與柳鶴翔起衝突，我因王影芬很害怕，我就叫他過來……」；證人柳鶴翔
證稱：「八十七年七月二十八日在甲○○告劉招智誣告案件中，王影芬自行出庭為劉
招智作證，退庭後，甲○○與王影芬在法庭中談話，談話內容我不清楚，我只有聽到
情書二字，然後我在法庭外打算從我的資料袋裡找情書，但沒有找到，後來劉招智擋
住我的去處，最後是從（嘉益）律師的資料袋內找到情書，就拿給甲○○，甲○○
就追上前去將情書交給王影芬」、「當時甲○○有跟我說王影芬在庭內有跟甲○○講
她在去年就知道有婚外情這件事」等情。堪認被告於八十七年七月二十八日開庭完畢
後，確曾與王影芬交談並交付情書一封，且上情亦為台灣台南地方法院八十八年度易
字第一九六號刑事判決、原審法院八十九年度上易字第五七四號刑事判決所認定，益
證被告確於前揭時地曾與王影芬交談。而被告與王影芬交談之內容為何雖屬不能證明
，然亦不能證明被告前揭具結後所為證言即屬虛偽不實。至王影芬雖堅決否認其早已
知悉劉招智與倪美桂間有姦情之事。然查王影芬既對倪美桂提起妨害家庭告訴，並認
被告係為替倪美桂脫罪，於具結後為上開不實之供述，其立場即與被告相互對立，則
衡諸一般常情，王影芬斷無承認其早已知悉劉招智與倪美桂有姦情之理，尚不得以王
影芬上開否認各語，即逕予推論被告有前揭具結後為不實供述情事。至蔡清河律師證
稱伊能證明被告與王影芬未交談一節，係指在走出法庭後之經過情節而言，亦不能以
之為不利被告認定之依據。此外，亦查無其他證據足資證明被告確有檢察官所指之犯
行，自屬不能證明被告犯罪。因而撤銷第一審判決，改判諭知被告無罪，已說明其論
斷所憑之依據及理由，從形式上觀察，並無違背法令之情形。按證據之取捨與證據之
證明力如何，均屬事實審法院得自由裁量、判斷之職權；苟其此項裁量、判斷，並不
悖乎通常一般之人日常生活經驗之定則或論理法則，又於判決內論其何以作此判斷
之心證理由者，即不得任意指摘其為違法，而據為提起第三審上訴之合法理由。原審
綜合斟酌前述各項事證，論斷說明本件並不能證明被告有檢察官所指之犯行等情，乃
其採證職權之合法行使，且亦無上訴意旨所稱與經驗法則有違之情形，不容任意指為
違法。檢察官上訴意旨所載內容，係檢察官片面為不利被告之推論；劉招智於台灣台
南地方法院八十八年度易字第一九六號一案審理中供稱：王影芬對上情並不知情等語
，並非必然即能為不利於被告之認定，縱認原判決對上情未逐一說明而有微疵，然於
判決之結果並無影響，依刑事訴訟法第三百八十條規定，仍不得據為合法之第三審上
訴理由。上訴意旨就原審取捨證據論斷事實之職權行使，暨原審已調查說明之事項，
漫加指摘有採證違法之情事云云，與法律規定得為第三審上訴理由之違法情形不相適
合，是本件上訴違背法律上之程式，應予駁回。
據上論結，應依刑事訴訟法第三百九十五條前段，判決如主文。
中　　　華　　　民　　　國　　九十三　　年　　 十二 　　月　　 三十 　　日
                              最高法院刑事第三庭
                                  審判長法官  董　明　霈
                                        法官  林　茂　雄
                                        法官  張　祺　祥
                                        法官  洪　文　章
                                        法官  花　滿　堂
      右正本證明與原本無異
                                              書  記  官
中　　　華　　　民　　　國　　九十四　　年　　　一　　　月      五 　　 日
                                                                        Ｌ
